# 陈版，请教煤炭行业塌陷赔偿的会计处理

提问人：大脸 时间：2013-12-21 00:40:17
陈版，关于煤炭行业塌陷赔偿款请教 A公司支付给受塌陷影响村庄村民赔偿款 3 个亿。 情景一，煤炭开采尚未挖掘到受影响村庄下方， 3 个亿款项是否应作为预付款，或其他流动（非流动）资产列示？待开采到相应村庄时，一次性计入PL 情景二，已开采到受影响村庄下方。但受影响村庄所对应的煤炭可以开采 3 年，那么 3 个亿赔偿款是否可按时间/储量分摊？有同事认为，由于该 3 个亿并不形成一项资产，所以不应摊销，应一次性计入PL。
另外，有同事认为，对于煤炭开采，公司应在第一天就估计开采矿区地面所有可能受开采影响的赔偿款金额，计入固定资产（同时增加一项负债），即类似于弃置费用处理。
不知道您对上面的问题有什么样的看法。
如果有其他做煤炭行业的朋友，也望多多赐教。
谢谢

回答人：chenyiwei
1 、如果是在煤矿的基本建设或者改扩建的过程中发生的补偿支出（最终形成固定资产），则建议在工程挖掘到受影响的村庄下方导致房屋受损时（即补偿事由出现时），将相关支出计入在建工程价值。如果在此之前预付补偿款的，则可作为一项其他非流动资产，到补偿事由出现时转入在建工程价值。 2 、如果属于煤矿开采过程中为维持简单再生产目的而进行井巷开拓延深的过程中发生的补偿支出，则应考虑是否属于财建[2004]119号文规定的维简费开支范围（如“大型煤矿一次拆迁民房 50 户以上的费用和中小煤矿采动范围的搬迁赔偿”）。如果是，则可以将补偿款从维简费中列支。此时如果预付补偿款的，可作为预付款项处理，到实际发生补偿事由时冲减“专项储备——维简费”。
不赞同“对于煤炭开采，公司应在第一天就估计开采矿区地面所有可能受开采影响的赔偿款金额，计入固定资产（同时增加一项负债），即类似于弃置费用处理”，这种情况下并不存在现时义务。建议参考IAS 16第16(c)段和第 18 段的表述。

提问人：大脸 时间：2013-12-23 01:55:04
陈版/Fanxu7788
如果适用维简费，如果维简费不够冲，那么差额一次性进PL？因为支付的搬迁款并不形成一项资产，无论该区域是否可开采一年以上？

回答人：chenyiwei
可以这样理解。维简费的提取是记入生产成本的，如果存货周转足够快，也就相当于是计入了营业成本。

提问人：大脸 时间：2013-12-23 10:50:39
陈版，追加一个问题
对于复垦义务（复垦准备金），是应该在最初始及确认一项负债，增加增加（做弃置费用考虑），还是如IAS16中的规定，于开展时随进度确认？因为弃置费用的多少是随着开展量的增加而增加的。
谢谢您的热心回复。

回答人：chenyiwei
此问题可借鉴目前的《企业会计准则解释第 6 号（征求意见稿）》第二问：
应当如何正确理解和处理固定资产的弃置费用？ 答：根据《企业会计准则第 4 号——固定资产》应用指南的规定，弃置费用通常是指根据企业承担的环境保护和生态恢复等义务所确定的支出，是企业在购置固定资产时或者在特定期间内出于生产存货以外的其他目的而使用有关固定资产时所产生的拆卸、搬运和场地清理义务等支出。企业应当按照《企业会计准则第 13 号——或有事项》的规定，按照现值计算确定应计入固定资产成本的金额和相应的预计负债。油气资产的弃置费用，应当按照《企业会计准则第 27 号——石油天然气开采》的规定处理。 企业在特定期间内由于使用有关固定资产生产存货而发生类似支出的，不属于本解释所称弃置费用，应当计入生产当期的生产成本或期间费用。
对此问题，我们的反馈意见如下（其中借鉴了前段时间和nikankan等讨论中关注到的问题）：
1 、总体意见 基本赞同此处规定的处理原则，即根据导致弃置义务发生的具体原因，确定对于相应的弃置义务是在相关固定资产购建时即予以计提并按其折现值计入相关固定资产价值中，还是在相关的生产过程中逐步予以预提并计入各期的存货生产成本。 2 、建议修改完善现行准则中对石油天然气行业弃置义务的规定 我们建议借此机会修改完善现行准则中对石油天然气行业弃置义务的规定。
在IFRS下，IFRS 6第 11 段也是规定“In accordance with IAS 37 Provisions, Contingent Liabilities and Contingent Assets an entity recognises any obligations for removal and restoration that are incurred during a particular period as a consequence of having undertaken the exploration for and evaluation of mineral resources.”，即相关弃置义务遵循的准则也是IAS 37。在后附于IAS 37的“Guidance on Implementing IAS 37”中的例 3 就是关于油田弃置义务的例子，其全文如下： Example 3 Offshore oilfield An entity operates an offshore oilfield where its licensing agreement requires it to remove the oil rig at the end of production and restore the seabed. Ninety per cent of the eventual costs relate to the removal of the oil rig and restoration of damage caused by building it, and 10 per cent arise through the extraction of oil. At the end of the reporting period, the rig has been constructed but no oil has been extracted. Present obligation as a result of a past obligating event — The construction of the oil rig creates a legal obligation under the terms of the licence to remove the rig and restore the seabed and is thus an obligating event. At the end of the reporting period, however, there is no obligation to rectify the damage that will be caused by extraction of the oil. An outflow of resources embodying economic benefits in settlement — Probable. Conclusion — A provision is recognised for the best estimate of ninety per cent of the eventual costs that relate to the removal of the oil rig and restoration of damage caused by building it (see paragraph 14). These costs are included as part of the cost of the oil rig. The 10 per cent of costs that arise through the extraction of oil are recognised as a liability when the oil is extracted. 即，在IFRS下，对于石油天然气行业的相关弃置义务，也应当区分导致该义务发生的事项是与井及相关设施的建造相关，还是与生产期内的开采活动相关，将两部分不同原因导致的弃置义务分别计入相关资产价值和生产成本中。
但在中国企业会计准则下，《企业会计准则第 27 号——石油天然气开采》第二十三条规定：“企业承担的矿区废弃处置义务，满足《企业会计准则第 13 号——或有事项》中预计负债确认条件的，应当将该义务确认为预计负债，并相应增加井及相关设施的账面价值。”即在现行的中国企业会计准则下，矿区废弃处置义务均应计入固定资产价值中，而不是在开采生产过程中逐步确认并计入各期生产成本。这一规定与此处解释 6 号的本条规定存在内在不一致之处，建议参照IFRS体系下的相关规定，对石油天然气准则中关于弃置义务的规定予以修改完善，使之与其他弃置义务遵循相同的处理原则。 3 、文字表述修改意见 另外，对于文字表述略有修改（见上文突出显示修订的内容）。 对衔接规定的建议：建议参照《企业会计准则第 38 号——首次执行企业会计准则》第七条的规定，对以前年度应确认而未确认的弃置义务，以及应在使用有关固定资产生产存货的过程中逐步确认弃置义务但在以前年度将弃置义务计入相关固定资产价值的做法，予以追溯调整。